臺灣士林地方法院民事判決　九十一年度訴字第六二三號
　　原　　　告　陽信商業銀行股份有限公司
　　法定代理人　丁○○
　　訴訟代理人　戊○○
　　被　　　告　丙○○
　　　　　　　　乙○○○
　　　　　　　　甲○○○
右當事人間請求清償借款事件，本院判決如左：
    主    文
被告應連帶給付原告新台幣壹佰肆拾參萬柒仟貳佰柒拾捌元，及如附表所示之利息與
違約金。
訴訟費用由被告連帶負擔。
    事    實
甲、原告方面：
  一、聲明：如主文所示。
  二、陳述：
　　  被告丙○○於民國（下同）八十三年二月十八日邀同其父許金生為連帶保證人
      ，並由許金生提供不動產為原告設定最高限額抵押權三百六十萬元，向原告借
      款新台幣（下同）三百萬元，約定利息自借款日起按年利率百分之十二點一二
      五計算（調整基本放款利率時隨同調整）按月計付，借款時間為十五年共分一
      百八十期，每期平均攤還金額依年金法計算，餘額至九十八年二月十八日止到
      期全部一次攤清本息，如未按期攤繳本息時，自逾期之日起六個月以內加放款
      利率百分之十，逾期六個月以上者，其超過六個月部分加放款利率百分之二十
      計付違約金。嗣許金生於八十三年十一月二十三日死亡，被告甲○○○為其女
      ，被告乙○○○為其養女，均為許金生之繼承人（另一繼承人許金生之配偶許
      潘儉已於八十六年九月四日死亡），依民法第一千一百五十三條被告甲○○○
      、乙○○○對許金生之債務應負連帶清償之責。又被告丙○○僅清償借款至八
      十四年八月十八日，經原告聲請拍賣抵押物，分配受償三百六十萬元，尚有一
      百四十三萬七千二百七十八元及如附表所示之利息與違約金未受償，為此提起
      本訴。
  三、證據：
  　　提出借據、分配表影本各乙份與戶籍謄本三份為證，並聲請訊問證人陳月英。
乙、被告甲○○○方面：
  一、聲明：駁回原告之訴。
  二、陳述：
    （一）、許金生自八十一年四月十一日起即有腦中風，至八十三年十一月二十三
            日死亡止，均行動不便，神智不清。又許金生不識字，借據非其簽名，
            許淑琄稱非許月英去對保，而係陳淑貞去對保，對保時許金生已無意識
            ，係許潘儉牽許金生之手去蓋章。
    （二）、被告係許金生前妻的女兒，應該不算繼承人，被告不知道要拋棄繼承。
  三、證據：
      提出台北市立陽明醫院一般診斷書、新光吳火獅紀念醫院乙種診斷證明書及死
      亡證明書影本為證，並聲請訊問證人許淑琄。
丙、被告乙○○○方面：
  一、聲明：駁回原告之訴。
  二、陳述：
    （一）、許金生有點老年痴呆也不識字，不知道係何人去辦理借款，借據非許金
            生所親簽。
    （二）、被告係許金生後妻的養女，應該不算繼承人。
丁、被告丙○○未於言詞辯論期日到場，亦未提出書狀作何聲明或陳述。
戊、本院依職權調閱民事執行處九十年執字第七一四三號卷。
    理    由
甲、程序方面：
    被告丙○○未於言詞辯論期日到場，被告乙○○○未於最後言詞辯論期日到場，
    核無民事訴訟法第三百八十六條各款所列情形，爰依原告之聲請，由其一造辯論
    而為判決。
乙、實體方面：
一、本件原告主張：被告丙○○於八十三年二月十八日邀同訴外人許金生為連帶保證
    人，向原告借款三百萬元，約定利息自借款日起按年利率百分之十二點一二五計
    算按月計付，借款時間為十五年共分一百八十期，每期平均攤還金額依年金法計
    算，餘額至九十八年二月十八日止到期全部一次攤清本息，如未按期攤繳本息時
    ，自逾期之日起六個月以內加放款利率百分之十，逾期六個月以上者，其超過六
    個月部分加放款利率百分之二十計付違約金。嗣許金生於八十三年十一月二十三
    日死亡，被告甲○○○及乙○○○為其繼承人，依民法第一千一百五十三條規定
    自應對許金生之債務負連帶清償之責。又被告丙○○僅清償借款至八十四年八月
    十八日，經原告聲請拍賣抵押物，分配受償三百六十萬元，尚有一百四十三萬七
    千二百七十八元及如附表所示之利息與違約金未受償，爰本於消費借貸及繼承與
    連帶保證之法律關係提起本訴，求為判決如主文所示等語。被告甲○○○辯稱：
    許金生自八十一年四月十一日起即有腦中風，至八十三年十一月二十三日死亡止
    ，均行動不便，神智不清。又許金生不識字，借據非其簽名，許淑琄稱非許月英
    去對保，而係陳淑貞去對保，對保時許金生已無意識，係許潘儉牽許金生之手去
    蓋章。又被告係許金生前妻的女兒，應該不算繼承人等語。被告乙○○○則以：
    許金生有一點老年痴呆且不識字，不知道係何人去辦理借款，借據非許金生所親
    簽。又被告係許金生後妻的養女，應該不算繼承人等語置辯。
二、原告主張被告丙○○於八十三年二月十八日向原告借款三百萬元，嗣後僅清償借
    款至八十四年八月十八日，經原告聲請拍賣抵押物，分配受償三百六十萬元，尚
    有一百四十三萬七千二百七十八元及如附表所示之利息與違約金未受償之事實，
    已據提出與其所述相符之借據及分配表影本各乙份為證，堪信為真實。
三、原告主張訴外人許金生為系爭借款連帶保證人之事實，業據提出與其所述相符之
    借據及授信約定書為證。被告王梅花雖辯稱：許金生自八十一年四月十一日起即
    有腦中風，均神智不清，許淑琄稱非許月英去對保，對保時許金生已無意識，係
    許潘儉牽許金生之手去蓋章云云。惟被告王梅花所提台北市立陽明醫院九十一年
    六月二十八日診斷書，僅記載許金生因腦中風，疑右後大腦動脈阻塞，於八十一
    年四月十日至八十一年四月二十日住院，自八十一年四月二十三日至八十三年九
    月九月日門診治療共三十六次，並無記載許金生有何神智不清之情事。質之證人
    許淑琄復證稱：許金生中風後，仍能認人，可以言語，對保當時之情形，已不復
    記憶等語。且觀諸卷附授信約定書對保欄內除有許金生本人之左姆指印文外，並
    有見證人許淑琄（即許金生之孫女）、許潘儉（即許金生之配偶）之簽名，核與
    對保人陳月英所述：「因為許金生不識字，公司規定要有兩個見證人，所以找許
    潘儉、許淑琄當見證人，對保時間是八十三年二月十七日晚上七點三十分，在許
    宅台北市○○區○街二十一巷三十四號一樓，由許金生本人對保，上面的指印是
    許金生自己蓋的，簽名是丙○○簽的，許金生的神智清楚，我有跟他說這是借款
    。」情節相符，足見訴外人許金生當時所為保證之意思表示並無瑕疵。
四、原告主張許金生已於八十三年十一月二十三日死亡，被告甲○○○與乙○○○為
    其繼承人之事實，業據提出所述相符之戶籍謄本三份為證，而依戶籍謄本所載被
    告甲○○○之生父為許金生，被告乙○○○之養父為許金生，被告二人否認係許
    金生之繼承人，洵不足採。又繼承人對於被繼承人之債務，負連帶責任，民法第
    一千一百五十三條第一項定有明文。被告甲○○○與乙○○○對於被繼承人許金
    生所負之連帶保證債務，自應負連帶責任。
五、從而，原告本於消費借貸及繼承與連帶保證之法律關係訴請被告三人連帶給付借
    款一百四十三萬七千二百七十八元，及如附表所示之利息與違約金，為有理由，
    應予准許。
六、據上論結，原告之訴為有理由，依民事訴訟法第三百八十五條第一項前段、第八
    十五條第二項，判決如主文。
中　　　華　　　民　　　國　　九十一　　年　　　九　　　月　　三十　　　日
                                        臺灣士林地方法院民事第二庭
~B法　　　官　楊智勝
右為正本係照原本作成。
如對本判決上訴須於判決送達後廿日內向本院提出上訴狀。
中　　　華　　　民　　　國　　九十一　　年　　　十　　　月　　  二　　　日
~B法院書記官　陳香君
